臺灣高雄地方法院民事裁定　　　　　 99年度消債聲字第145號
聲　請　人　李興文
代　理　人　黃見志律師
上列聲請人因消費者債務清理事件聲請免責，本院裁定如下：
    主  文
聲請人李興文不免責。
    理  由
一、按法院為終止或終結清算程序之裁定確定後，除別有規定外
    ，應以裁定免除債務人之債務。債務人有下列各款情形之一
    者，法院應為不免責之裁定，但債務人證明經普通債權人全
    體同意者，不在此限：一、於七年內曾依破產法或本條例規
    定受免責；二、隱匿、毀損應屬清算財團之財產，或為其他
    不利於債權人之處分；三、捏造債務或承認不真實之債務；
    四、因浪費、賭博或其他投機行為，致財產顯然減少或負擔
    過重之債務，而生開始清算之原因；五、於清算聲請前一年
    內，已有清算之原因，而隱瞞其事實，使他人與之為交易致
    生損害；六、明知已有清算原因之事實，非基於本人之義務
    ，而以特別利於債權人中之一人或數人為目的，提供擔保或
    消滅債務；七、隱匿、毀棄、偽造或變造帳簿或其他會計文
    件之全部或一部，致其財產之狀況不真確；八、故意於財產
    及收入狀況說明書為不實之記載，或有其他故意違反本條例
    所定義務之行為，消費者債務清理條例第132 條、第134 條
    分別定有明文。次按消費者債務清理制度並非在使債務人恣
    意消費所造成之債務，轉嫁予債權人負擔，債務人免責制度
    ，應在鼓勵勤勞誠實之債務人，而非縱容債務人奢侈浪費，
    倘債務人於聲請清算前之相當期間內，利用信用金融之機會
    ，恣意為非屬通常生活所需之鉅額消費或作奢侈性、浪費性
    之消費，而不在意日後履行返還之能力，反而算計本條例中
    之免責制度，濫用清算程序以規避其應負擔之償還責任，自
    與本條例之立法本旨有違。
二、經查：
  (一)聲請人即債務人聲請消費者債務清理事件，前經本院以97年
    度消債更字第1733號裁定開始更生程序。嗣因聲請人所提更
    生方案未獲本院司法事務官認可，而經本院於98年12月30日
    以98年度消債清字第253 號裁定開始清算程序，並經本院司
    法事務官依相對人所提之財產及收入狀況說明書、財產歸屬
    資料清單及稅務電子閘門財產所得調件明細表所載，認聲請
    人名下財產應不敷清償財團費用及債務，本院乃以99年度司
    執消債清字第10號裁定終止清算程序，業經本院依職權調閱
    本院97年度消債更字第1733號、98年度司執消債更字第283
    號、98年度消債清253 號、99年度司執消債清字第10號卷宗
    認定無訛。
  (二)本件清算程序終止後，經本院函詢聲請人之各債權人是否同
    意其為免責，債權人國泰世華商業股份有限公司（下稱國泰
    世華銀行）、澳商澳盛銀行集團銀行股份有限公司（下稱澳
    盛銀行）、渣打國際商業銀行股份有限公司（下稱渣打銀行
    ）、遠東國際商業銀行股份有限公司（下稱遠東銀行）、安
    泰商業銀行股份有限公司（下稱安泰銀行）、中國信託商業
    銀行股份有限公司（下稱中國信託銀行）等均具狀表示不同
    意聲請人免責，此有各該公司之函件在卷可稽（見本院卷第
    19頁、第23頁、第51頁、第54頁、第100 頁、第107 頁），
    則聲請人應否為免責，自繫於其是否不具前開消費者債務清
    理條例第134 條之各消極事由而定。
  (三)查本件債務人即聲請人所積欠之債務，多係消費貸款、信用
    卡債務，經本院依職權向聲請人之債權人函調其信用卡消費
    紀錄核閱之結果，聲請人於90年2 月19日向遠東銀行辦理通
    信貸款116,365 元，同年並持遠東銀行信用卡至燦坤、真光
    及嘉義農場等處消費，92年更以信用卡繳納國際紐約人壽保
    險股份有限公司之保險費，此外，自91年7 月起陸續持遠東
    銀行信用卡預借現金，累計至95年1 月止共向遠東銀行預借
    現金235,240 元；另聲請人亦持渣打銀行信用卡自93年1 月
    至94年7 月止預借現金總額合計215,000 元；自90年1 月起
    至95年4 月止，除持中國信託銀行信用卡至大時科技、亞太
    量販店、中國信託郵購、台糖量販店、TESCO 特易購、全國
    電子等處進行高額消費，並多次持該信用卡預借現金總額合
    計達278,600 元；93年3 月向安泰銀行申請信貸，委託代償
    萬泰銀行等7 家銀行之債務，然債務人95年度債務協商無擔
    保債務還款計畫表中仍見有上開銀行之債務，且不減反增，
    債務人顯未能衡量自身清償能力，而持續積欠原代償銀行之
    債務及不當擴張其他銀行之債務；90年7 月起至94年11月止
    ，持國泰世華銀行信用卡，消費於復興航空、來就補KTV 、
    泛亞電信、匯豐汽車、樂兒屋、神乎科技、大時科技、墾丁
    高山青大飯店、大潤發、遊戲橘子數位科技、好樂迪KTV 等
    非屬維持通常生活所必需支出，多次為奢侈消費，且更於94
    年5 月至7 月間密集預借現金高達366,000 元；另曾於93年
    6 月向澳盛銀行（前身荷蘭銀行）辦理借貸150,000 元等情
    ，業據上開債權銀行陳報明確，顯見聲請人於90年起即已知
    返還債務有所困難，收入已有不足清償債務之情，且聲請人
    其後仍多次持包括中國信託銀行、國泰世華銀行、遠東銀行
    等多家銀行之信用卡，至購物中心、飯店、休閒娛樂等場所
    進行高額消費，則聲請人係在未完全清償先前所積欠之消費
    借貸、信用卡債務之情形下，即再度持卡消費，並多次利用
    信用卡分期或預借現金之方式進行債務累積，此有上開債權
    銀行所檢送之信用卡消費紀錄在卷可參。是以，聲請人既已
    知返還債務有所困難，收入已有不足清償債務之情，竟未衡
    量自身是否仍有充分之償債能力而持續使用信用卡過度消費
    、預借現金，未撙節開銷，據實控制支出，避免不必要之花
    費以降低負債，則其恣意花費任令債務增加至難以負擔而終
    致不能清償，自堪認係因奢侈、浪費之行為而導致負擔過重
    之債務。
三、綜上所述，本院認聲請人有消費者債務清理條例第134 條第
    4 款之事實而具有可歸責性，秉持債務清理制度之公正與誠
    信，應不宜依同條例第135 條之規定予以免責，此外，聲請
    人又未經普通債權人全體同意免責，則依上說明，本件聲請
    人不得免責，爰裁定如主文。
中    華    民    國  100     年    2     月    11    日
                      民事庭  法  官  李佳容
上為正本係照原本作成。
如不服本裁定，應於裁定送達後10日內，以書狀向本院提出抗告
，並繳納抗告費新臺幣1,000元。
中    華    民    國  100     年    2     月    11    日
                              書記官  鄭翠蘭